臺灣嘉義地方法院民事判決　　　　　　　100年度訴字第216號
原　　　告　柯文華
被　　　告　蔡如春
　　　　　　鄭賢信
　　　　　　張王奈
上 列一 人
訴訟代理人　彭國祥　　住嘉義縣民雄鄉○○村○○路○段185之
　　　　　　　　　　　　77號
上列當事人間請求拆除地上物等事件，經本院於民國100年7月25
日言詞辯論終結，判決如下：
    主  文
被告蔡如春應將坐落嘉義市○路○段一九六之三七地號土地上，
如附圖所示1-2-3-4磚造圍牆於上開土地部分拆除，並將土地交
還原告。
被告鄭賢信應將坐落嘉義市○路○段一九六之三九地號土地上，
如附圖所示Ａ部分面積二‧四平方公尺、Ｂ部分面積一‧０八平
方公尺、Ｃ部分面積六‧七三平方公尺之地上物及1-2-3-4磚造
圍牆於上開土地部分拆除，並將土地交還原告。
被告張王奈應將坐落嘉義市○路○段一九六之四０地號土地上，
如附圖所示Ｄ部分面積八‧九二平方公尺之地上物及1-2-3-4磚
造圍牆於上開土地部分拆除，並將土地交還原告。
訴訟費用由被告蔡如春負擔百分之七，被告鄭賢信負擔百分之五
十三，餘由被告張王奈負擔。
    事實及理由
一、原告起訴主張：坐落嘉義市○路○段196之37、196之39、19
    6之40等地號土地（下簡稱系爭土地，以下土地均同段，僅
    載地號）原為原告之父所有，於民國98年11月間因申請土地
    複丈鑑界及分割時，始發覺分別為鄰地所有人即被告蔡如春
    、鄭賢信、張王奈所占用，並於系爭土地上加蓋建物、圍牆
    等地上物，因原告之父於99年2月25日過世，系爭土地由原
    告繼承所有，原告之父及原告皆曾以存證信函及申請調解等
    程序主張權利，被告均未置理，爰依所有權法律關係，請求
    被告拆除地上物並將土地交還原告等情。並為聲明：求為判
    決如主文第1至3項所示。
二、被告蔡如春答辯以：伊於89年間由法院標得820之144地號及
    其上建物，附圖所示圍牆即已存在，圍牆內均點交予伊，居
    住期間，原告之父於圍牆外側從事農作，從未有過異議，依
    常理判斷，圍牆內土地為伊所有。原告申請土地複丈鑑界，
    未通知伊參加，測量後亦無埋設土地界標，適法性及公平性
    不足，原告未先與伊確認土地界址線，即以存證信函稱伊竊
    佔土地，顯為草率。調解時伊明確表示應先申請鑑界，釐清
    界址線，原告遲不申請複丈鑑界，反直接興訟，實不可取。
    附圖所示圍牆非伊所設且未在其地上加蓋建物，伊無權利拆
    除圍牆，原告應係告錯對象等情。並為聲明：駁回原告之訴
    。
三、被告鄭賢信答辯以：伊係向建設公司購買820之142土地及其
    上建物，交屋時說圍牆內都是伊所有，地政人員無法測量，
    係照保存登記資料繪製附圖，伊已拆除越界部分等語。並為
    聲明：駁回原告之訴。
四、被告張王奈則以：建商蓋好交屋時就是這樣，伊沒有作任何
    改建，圍牆應該找建商來拆，有心與原告和解，但金額無法
    達成共識等語置辯。並為聲明：駁回原告之訴。
五、原告主張系爭土地為其所有，被告蔡如春、鄭賢信、張王奈
    分別為鄰地即820之144、820之142、820之141地號土地所有
    權人等情，業據提出地籍圖謄本及土地登記謄本為證，被告
    不爭執，堪信為真。
六、原告主張系爭土地分別為被告蔡如春、鄭賢信、張王奈占用
    ，並有被告所有之地上物坐落其上，應予拆除並交還土地等
    情，為被告否認並以上揭情詞置辯。按所有權人對於無權占
    有或侵奪其所有物者，得請求返還之。對於妨害其所有權者
    ，得請求除去之。民法第767條第1項定有明文。本件附圖所
    示1-2-3-4磚造圍牆將原告所有196之37、196之39、196之40
    等地號土地分別圈圍於被告蔡如春所有820-144地號、被告
    鄭賢信所有820-142地號、被告張王奈所有820-141地號土地
    及其上建物之後院內，圍牆與被告所有之個別建物連結以區
    隔鄰地建物，而196-39地號土地上另有被告鄭賢信之磚砌花
    圃及鐵架涼棚，196-40地號土地上有被告張王奈之磚造及鐵
    架房屋等情，業經本院履勘現場，囑託嘉義市地政事務所測
    量，有勘驗測量筆錄、如附圖所示複丈成果圖、地籍圖謄本
    在卷可稽，堪認原告主張被告分別占用系爭土地並有地上物
    坐落其上等情可採。被告蔡如春及張王奈雖辯稱圍牆非渠等
    所建，無權利拆除等情，然附圖所示1-2-3-4磚造圍牆與被
    告個別建物連結具有區別所有及使用範圍功能，且於被告買
    受土地及建物時即交付被告占有，自為各該連結建物之被告
    所有，被告所辯尚非可採。又被告鄭賢信雖提出照片8張陳
    稱業經自行拆除，然為原告否認，再觀諸照片所示拆除地上
    物之範圍及其坐落位置均非明確，尚難僅以上揭照片據為有
    利被告鄭賢信之認定。本件原告所有系爭土地既經連結被告
    建物之磚造圍牆圈圍於被告所有土地及建物之後院內，並有
    如附圖所示地上物坐落於系爭土地上，原告本於所有權請求
    拆除地上物並交還系爭土地，自屬有據，應予准許。
七、綜上，原告主張系爭土地分別為被告占用且有如附圖所示地
    上物坐落其上等情可採，則原告本於所有權法律關係，請求
    被告拆除如附圖所示地上物並交還土地，為有理由，應予准
    許。
八、本件事證已臻明確，兩造其餘攻擊防禦方法及所提未經援用
    之證據，經本院審酌後，認為均不足以影響本判決之結果，
    自無逐一詳予論駁之必要，併此敘明。
九、據上論結，原告之訴為有理由，依民事訴訟法第78條、第85
    條第1項後段，判決如主文。
中    華    民    國   100    年    7     月    29    日
                  民事第三庭  法  官  陳端宜
以上正本係照原本作成。
如對本判決上訴須於判決送達後20日內向本院提出上訴狀。如委
任律師提起上訴者，應一併繳納上訴審裁判費。
中    華    民    國   100    年    7     月    29    日
                              書記官  馬嘉蓮